臺灣臺南地方法院刑事判決　　　　　　 100年度訴字第1080號
公　訴　人　臺灣臺南地方法院檢察署檢察官
被　　　告　楊忠敏
上列被告因違反毒品危害防制條例案件，經檢察官提起公訴（10
0年度營毒偵字第118號），被告於準備程序期日就被訴事實為有
罪陳述，本院裁定進行簡式審判程序，判決如下：
    主  文
楊忠敏施用第一級毒品，處有期徒刑捌月，扣案之第一級毒品海
洛因貳小包（驗餘淨重分別為零點柒肆公克、零點零陸公克）沒
收銷燬之，扣案毒品包裝袋貳個、殘渣袋肆包、已使用注射針筒
肆支、未使用注射針筒伍支、橡膠軟管壹條、分裝袋貳包均沒收
；又施用第二級毒品，處有期徒刑肆月，扣案之第二級毒品甲基
安非他命貳小包（檢驗後淨重分別為零點零伍零公克、零點壹陸
零公克）沒收銷燬之，扣案毒品包裝袋貳個、安非他命吸食器貳
組、玻璃球吸食器壹組均沒收。應執行有期徒刑拾壹月，扣案之
第一級毒品海洛因貳小包（驗餘淨重分別為零點柒肆公克、零點
零陸公克）及第二級毒品甲基安非他命貳小包（檢驗後淨重分別
為零點零伍零公克、零點壹陸零公克）沒收銷燬，扣案毒品包裝
袋肆個、殘渣袋肆包、已使用注射針筒肆支、未使用注射針筒伍
支、橡膠軟管壹條、分裝袋貳包、安非他命吸食器貳組及玻璃球
吸食器壹組均沒收。
    事  實
    事實及理由
一、犯罪事實：楊忠敏前因施用毒品案件，經本院於民國（下同
    ）89年5月25日，以89年度毒聲字第1601號裁定送觀察、勒
    戒後，於89年7月16日執行完畢，經臺灣臺南地方法院檢察
    署檢察官認無繼續施用毒品傾向，以89年度毒偵字第1375號
    為不起訴處分確定；又因施用毒品案件，由本院以89年度毒
    聲字第3756號裁定送觀察、勒戒後，認有繼續施用毒品傾向
    ，經本院以90年度毒聲字第1245號裁定強制戒治，經戒治期
    滿3月，認無繼續強制戒治之必要，由本院以90年度毒聲字
    第2520號裁定停止戒治，所餘戒治期間付保護管束，嗣於91
    年1月14日停止其處分出監，並於91年5月2日執行完畢，而
    該次刑責部分經本院於90年8月27日，以90年度訴字第692號
    判處應執行有期徒刑1年確定。嗣再度施用毒品，經本院以
    99年度訴字第679號判處應執行有期徒刑1年2月，經上訴最
    高法院於99年10月7日以99年台上字第6146號判決駁回上訴
    確定。詛其於前揭觀察勒戒執行完畢釋放後5年內已再犯施
    用毒品案件，又分別基於施用第一級毒品海洛因及第二級毒
    品甲基安非他命之犯意，於100年5月23日晚上8時許，在臺
    南市白河區關子嶺24號之11芳谷大飯店301號房間內，先以
    注射方式，施用第一級毒品海洛因1次。隨後再以燃燒產生
    煙霧吸食方式，施用第二級毒品甲基安非他命1次。嗣於100
    年5月23日晚上10時許，因另案通緝為警在上址捕獲，經其
    同意採尿送驗後，檢驗結果呈現可待因、嗎啡及安非他命、
    甲基安非他命等陽性反應而查知上情。並扣得海洛因毒品2
    小包（含袋重1.3公克）、安非他命毒品2小包（含袋重0.6
    公克）、殘渣袋4包、安非他命吸食器2組、玻璃球吸食器1
    組、已使用注射針筒4支、未使用注射針筒5支、橡膠軟管1
    條、分裝袋2包等毒品及施用、預備施用毒品之犯罪工具。
    案經臺南市政府警察局新營分局報告請臺灣臺南地方法院檢
    察署檢察官偵查起訴。
二、按92年7月9日新修正之毒品危害防制條例刪除「2犯」及「3
    犯」之規定，將施用毒品者簡化區分為初犯、再犯，並認施
    用毒品者係屬病患性犯人，以觀察、勒戒戒除其身癮，以強
    制戒治去除其心癮。經觀察、勒戒或強制戒治執行完畢釋放
    後，若係5年後再犯該條例第10條施用毒品罪者，檢察官應
    先聲請法院裁定令被告入勒戒處所觀察、勒戒，並視有無繼
    續施用毒品傾向，決定應予釋放、為不起訴之處分，或應聲
    請法院裁定令入勒戒處所強制戒治；若係5年內「再犯」同
    條例第10條施用毒品罪者，依同條例第23條第2項規定，檢
    察官則應依法追訴；且觀諸該條例第20條第3項，及同條例
    第23條第2項之修正理由，如施用毒品者係前經觀察、勒戒
    或強制戒治等治療程序執行完畢5年後，始再施用毒品之「
    初犯」，因前所執行之觀察、勒戒或強制戒治已足收戒除毒
    癮之效，自應重新執行觀察、勒戒或強制戒治等治療程序，
    並於治療程序執行完畢後，由檢察官為不起訴處分，毋庸對
    之追訴處罰；反之，在「再犯」之情形，因其先前所為治療
    程序顯未能收戒斷毒癮之效，且考量施用毒品者之再犯率偏
    高，乃簡化其刑事處遇程序，而逕予追訴處罰，不再施以治
    療程序。參酌上開立法理由，修正毒品危害防制條例就施用
    毒品者，祇於「初犯」及「5年後再犯」二種情形，有其追
    訴條件之限制，即須於初犯經觀察、勒戒或強制戒治釋放後
    ，5年內均無施用毒品之行為，始能認其前所實施之觀察、
    勒戒或強制戒治已足遮斷毒癮，而得於5年後再犯時，再予
    適用初犯之規定，重行觀察、勒戒等程序。倘5年內已經再
    犯，被依法追訴處罰，縱其第3次（或第3次以上）施用毒品
    之時間在初犯釋放5年以後，即與「5年後再犯」之情形有別
    ，且因已於「5年內再犯」，顯見其再犯率甚高，原實施觀
    察、勒戒或強制戒治，已無法收其實效，而無5年戒斷期之
    存在，自無再經觀察、勒戒及強制戒治之必要，應由檢察官
    逕行起訴（最高法院95年度台非字第59號判決及95年第7次
    刑事庭會議決議）。查被告前曾受如事實欄所述之觀察、勒
    戒處分，並於89年7月16日執行完畢，經臺灣臺南地方法院
    檢察署檢察官以89年度毒偵字第1375號為不起訴處分確定，
    又於前開觀察、勒戒處分執行完畢後5年內之89年11月9日起
    至90年4月1日止、89年11月3日起至90年4月1日止分別再犯
    施用第一級毒品海洛因、第二級毒品安非他命案件，經本院
    90年度訴字第692號判決，各判處有期徒刑8月、6月，並定
    應執行有期徒刑1年確定等情，有刑案資料查註紀錄表、臺
    灣高等法院被告前案紀錄表在卷可稽，可見被告於初犯經觀
    察、勒戒執行完畢後5年內，已曾再犯施用毒品案件，並經
    依法追訴處罰，本件施用毒品之犯行，乃屬3犯以上，縱其
    施用毒品之時間在初犯釋放5年以後，即與「5年後再犯」之
    情形有別，依前述說明，自應由檢察官逕為追訴，先予敘明
    。
三、被告楊忠敏所犯為死刑、無期徒刑或最輕本刑為3年以上有
    期徒刑以外之罪，其於準備程序中就被訴事實為有罪之陳述
    ，經法官告知簡式審判程序之旨，並聽取公訴人之意見後，
    爰依刑事訴訟法第273條之1第1項規定，裁定由受命法官獨
    任進行簡式審判程序；又本案之證據調查，依刑事訴訟法第
    273條之2規定，不受同法第159條第1項、第161條之2、第
    161條之3、第163條之1及第164條至第170條規定之限制；並
    得依同法第310條之2準用第454條之規定，製作略式判決書
    ，併此敘明。
四、證據名稱：
(一)、被告楊忠敏於警詢、偵查時及本院準備程序及審理時之自白
    。
(二)、臺南市政府警察局新營分局偵查隊採取尿液編號對照表、採
    取尿液編號對照表及臺灣檢驗科技股份有限公司濫用藥物實
    驗室100年6月17日濫用藥物檢驗報告各1紙。
(三)、扣案之海洛因毒品2小包（驗餘淨重分別為0.74公克、0.06
    公克）、甲基安非他命2小包（檢驗後淨重分別為0.050公克
    、0.160公克）、毒品包裝袋共4個、殘渣袋4包、安非他命
    吸食器2組、玻璃球吸食器1組、已使用注射針筒4支、未使
    用注射針筒5支、橡膠軟管1條、分裝袋2包。
(四)、法務部調查局濫用藥物實驗室100年8月22日調科壹字第1002
    3018620號鑑定書、臺南市政府警察局新營分局毒品初步檢
    驗報告書、高雄市凱旋醫院100年8月16日高市凱醫驗字第
    16916號濫用藥物成品檢驗鑑定書、搜索扣押筆錄、扣押物
    品目錄表各1紙、扣案證物照片29張。
(五)、台灣高等法院被告前案紀錄表1份。
五、論罪：查海洛因屬毒品危害防制條例第2條第2項第1款所列
    之第1級毒品，安非他命屬同法第2條第2項第2款所列之第2
    級毒品，故核被告所為，係犯毒品危害防制條例第10條第1
    項之施用第1級毒品罪及同條第2項之施用第2級毒品罪。其
    持有毒品之低度行為應為施用毒品之高度行為所吸收，不另
    論罪。被告所犯上開2罪間，犯意個別、行為互殊，應予分
    論併罰。爰審酌被告前已有施用毒品前科並歷經觀察勒戒強
    制戒治過程，猶未能深切體認毒品危害己身之鉅，及早謀求
    脫離毒害之道，反而於出監出所後伺機再犯，未見有何警惕
    及悔意，自有使其接受相當時期監禁處遇以教化性情之必要
    ，惟兼衡其犯後始終坦承犯行，態度良好，且施用毒品固戕
    害個人健康，然未侵害他人權益、犯罪手段平和等一切情狀
    ，分別量處如主文所示之刑，並定其應執行之刑。扣案之海
    洛因毒品2小包（驗餘淨重分別為0.74公克、0.06公克）為
    第1級毒品、甲基安非他命2小包（檢驗後淨重分別為0.050
    公克、0.160公克）則為第2級毒品，均應依毒品危害防制條
    例第18條第1項之規定宣告沒收銷燬，毒品包裝袋共4個、殘
    渣袋4包、分裝袋2包係被告所有用以盛裝毒品供其持有、吸
    食之用，安非他命吸食器2組、玻璃球吸食器1組、已使用注
    射針筒4支、未使用注射針筒5支、橡膠軟管1條為供其施用
    或預備施用毒品所用之物，亦據被告供認在卷，均應依刑法
    第38條第1項第2款之規定宣告沒收。
六、依刑事訴訟法第299條第1項前段、第273條之1第1項、第310
    條之2、第454條第2項，毒品危害防制條例第10條第1項、第
    2項、第18條第1項，刑法第11條、第38條第1項第2款、第51
    條第5款、第9款判決如主文。
本案經檢察官鄭葆琳到庭執行職務。
中    華    民    國   100    年    9     月    30    日
                  刑事第四庭  法  官  高如宜
以上正本證明與原本無異。
如不服本判決應於收受本判決後10日內向本院提出上訴書狀，並
應敘述具體理由。其未敘述上訴理由者，應於上訴期間屆滿後20
日內向本院補提理由書狀（均須按他造當事人之人數附繕本）「
切勿逕送上級法院」。
                               書記官  陳慧玲
中    華    民    國   100    年    10    月    5     日
附錄本件論罪科刑法條：
毒品危害防制條例第10條
施用第一級毒品者，處6月以上5年以下有期徒刑。
施用第二級毒品者，處3年以下有期徒刑。